臺灣基隆地方法院基隆簡易庭民事判決　 94年度基簡字第596號
原　　　　告　乙○○
　　　　　　　甲○○
　　　　　　　丁○○
兼上三人共同
訴訟代理人　　丙○○
被　　　　告　戊○○
上列當事人間請求所有權移轉登記事件，本院判決如下：
    主  文
原告之訴駁回。
訴訟費用由原告負擔。
    事實及理由
一、原告起訴主張：原告等之母林暖於民國（下同）65年4月15
    日向訴外人黃阿茂、黃財二人購買黃阿茂之父黃再喜所遺位
    於台北縣瑞芳鎮○○街167號1樓建物（以下簡稱系爭建物）
    ，然因林暖不諳法律，迄未辦理所有權移轉登記。嗣林暖於
    80年3月14日死亡，林暖之全體繼承人就林暖之遺產進行分
    割，將系爭建物之權利分歸繼承人之一林惠珍取得，林惠珍
    隨後於90年2月26日將之贈與原告等4人。系爭不動產之出賣
    人黃阿茂於80年11月1日死亡，被告為其繼承人，爰訴請被
    告將系爭建物所有權全部移轉登記予原告（每人應有部分各
    四分之一）云云。
二、按公同共有物之處分及其他權利之行使，除依公同關係所由
    規定之法律或契約另有規定外，應得公同共有人全體之同意
    ，民法第828條第2項定有明文，又依同法第831條規定，此
    一規定於數人公同共有所有權以外之財產權準用之。次按，
    公同共有物權利之行使，除依其公同關係所由規定之法律或
    契約另有規定外，應得公同共有人全體之同意，而以公同共
    有之財產為訴訟標的者，其法律關係之性質，既須合一確定
    ，故非由公同共有人全體列名，或由其中選定一人或數人為
    全體起訴或被訴，則於當事人之適格，即有欠缺，而當事人
    之適格為權利保護要件之一，得依職權調查之，不待當事人
    主張不適格時始應調查，原告或被告就為訴訟標的之法律關
    係如無訴訟實施權，當事人即非適格，原告欠缺權利保護要
    件，法院自應認其訴為無理由，並得逕行以判決駁回之（參
    見最高法院41年台上字第170號判例、32年度上字第160號判
    例、79年度台抗字第415號裁定參照）。再按，原告之訴，
    依其所訴事實，在法律上顯無理由者，法院得不經言詞辯論
    ，逕以判決駁回之，復為民事訴訟法第249條第2項所明定。
三、本件原告依訴外人林暖與黃阿茂間之買賣關係請求黃阿茂之
    繼承人即被告履行買賣契約云云（94年10月17日訊問筆錄參
    照）。惟按，繼承人有數人時，在分割遺產前，各繼承人對
    遺產全部為公同共有，民法第1151條定有明文。本件依原告
    提出之繼承系統表及戶籍謄本所載，訴外人黃阿茂死亡後，
    其法定繼承人有配偶王金治、長子戊○○及長女黃淑等3人
    。經本院向黃阿茂死亡時住所所在地之台灣台北地方法院函
    查結果，其繼承人迄未向該院聲明拋棄繼承，有該院94年9
    月22日函在卷足憑，原告復未舉出黃阿茂依上開買賣契約對
    林暖所負之債務，因遺產分割或其他約定分歸被告單獨負擔
    等情事，則上開債務在黃阿茂死亡後，依法應由其全體繼承
    人共同繼承，該項法律關係之性質，在公同共有人間既應合
    一確定，則原告僅列繼承人之一戊○○為被告，其當事人適
    格要件即有欠缺，依原告所訴之事實，顯無理由，爰不經言
    詞辯論逕以判決駁回之。
四、據上論斷，本件原告之訴顯無理由，依民事訴訟法第249條
    第2項、第85條第1項、第78條，判決如主文。
中　　華　　民　　國　　94　　年　　11　　月　　10　　日
　　              簡易庭法　官　邱璿如
以上正本係照原本作成。
對於本件判決如有不服，應於收受送達後20日內向本院提出上訴
書狀，上訴於本院合議庭，並按他造當事人之人數附具繕本。
中　　華　　民　　國　　94　　年　　11　　月　　14　　日
                        書記官　林建清
